【裁判字號】    90,上更(一),167
【裁判日期】    900724
【裁判案由】    偽造有價證券等
【裁判全文】
臺灣高等法院臺中分院刑事判決              民國九十年度上更(一)字第一六七號
      上  訴  人
      即  被  告  丁○○
      指定辯護人  本院公設辯護人  甲○○
右上訴人因偽造有價證券等案件，不服臺灣台中地方法院八十七年度訴字第一七八○
號中華民國八十七年十月三十日第一審判決（起訴案號：臺灣台中地方法院檢察署八
十七年度偵字第一二二四三號），提起上訴，判決後，經最高法院發回更審，本院判
決如左：
      主  文
原判決撤銷。
丁○○共同連續意圖供行使之用，而偽造有價證券，累犯，處有期徒刑壹年捌月。
偽造發票人戊○○、付款人台中市第二信用合作社松竹分社、帳號第0000000
號、發票日八十六年八月十日、票面金額新台幣十五萬元、票號ＬＨ0000000
號之支票壹紙及偽造發票人戊○○、付款人台中市第二信用合作社松竹分社、帳號第
0000000號、票面金額新台幣五萬元、發票日與票號不詳之支票壹紙均沒收。
      事  實
一、丁○○曾於民國八十三年間，因違反麻醉藥品管理條例案件，經臺灣台中地方法
    院判處有期徒刑三月確定，並於八十四年五月廿三日易科罰金執行完畢。仍不知
    悔改，因其丈夫蔡建國於八十六年五月四日，涉嫌違反肅清煙毒條例案件，經台
    灣台中地方法院檢察署檢察官諭知新台幣（下同）二十萬元交保，丁○○為急於
    保釋蔡建國，苦無現款，將情告之蔡建國之友人即綽號「阿平」之盧春平（未經
    起訴，應由檢察官另行偵辦，盧春平明知其持有之台中市第二信用合作社松竹分
    社第七八三七號帳戶、已蓋用發票人印章之票號ＬＨ0000000號及票號不
    詳之空白支票各一紙，係來源不明之贓物（按該支票係戊○○於八十六年二月廿
    一日，在台中市○○區○○路九巷卅三號住宅失竊），竟基於共同偽造有價證券
    之犯意聯絡，於八十六年五月六日，在台中縣龍井鄉○○村○○街一巷四號將該
    二紙支票交予丁○○偽造行使，丁○○明知係贓物仍予以收受。嗣丁○○基於概
    括之犯意，意圖供行使之用，先於八十六年五月七日在台中縣龍井鄉○○村○○
    街一巷四號住處，由丁○○在該張票號不詳之支票上偽填金額五萬元及不詳日期
    之發票日，再於八十六年五月八日利用不知情之己○○（檢察官另為不起訴處分
    ）在台中縣龍井鄉○○村○○街一巷四號，在票號ＬＨ0000000號支票上
    ，偽填金額為十五萬元、發票日為八十六年八月十日，並均委託不知情之己○○
    幫其詐借現款。己○○於八十六年五月七日，持其中面額五萬元之支票向庚○○
    詐借五萬元，同年五月八日十五時許，己○○持另紙面額十五萬元之支票向丙○○詐借十五萬元，並由丁○○在該支票背書。嗣丙○○提示付款，因已掛失止付
    及印鑑不符而遭退票。而庚○○所持有之支票，則與皮包、駕照一併遣失迄未提
    示付款。
二、案經台中市警察局第五分局將己○○移送臺灣臺中地方法院檢察署後，經該署檢
    察官發覺係丁○○涉嫌而自動檢舉偵查起訴。
      理  由
一、訊據被告丁○○固坦承其為保釋其夫蔡建國，自友人即綽號「阿平」之盧春平取
    得台中市第二信用合作社松竹分社第七八三七號帳戶、已蓋用發票人印章之票號
    ＬＨ0000000號及票號不詳之空白支票各一紙，並委由不知情之己○○在
    其中票號ＬＨ0000000號支票填寫金額為十五萬元、發票日為八十六年八
    月十日，另一紙票號不詳之支票則由渠事先填寫金額五萬元及日期，均委託己○○幫其調現。而己○○持其中面額五萬元之支票向庚○○詐借五萬元，另持面額
    十五萬元之支票向丙○○詐借十五萬元之事實，惟矢口否認有贓物之認識及偽造
    支票之故意，辯稱：該支票係綽號「阿平」之盧春平交付予伊，因盧春平知悉伊
    夫保釋需保證金，乃將上開空白支票交給伊去調借現款，綽號「阿平」之盧春平
    告訴伊支票是向朋友借的，伊不知支票係他人被竊之贓物，亦無偽造有價證券之
    犯意云云。然查上開二紙支票係被害人戊○○於八十六年二月二十一日在其住處
    被竊之事實，業據被害人戊○○於本院及警訊中指述甚詳，並有遺失票據申報書
    副本影本一份在卷可憑，上開二紙支票係屬贓物，要屬無疑。而被告如何持盧春
    平所交付之上開二張支票，委託證人己○○向丙○○、庚○○詐借現款，以幫其
    夫蔡建國辦理交保之事實，亦據被告坦承不諱，並經證人己○○、丙○○、庚○○於偵審中證述明確，復有上開偽造面額十五萬元之支票及退票理由單影本各一
    紙附卷可稽。而證人己○○於原審審理中證稱：被告交給伊之支票有二紙，其中
    面額五萬元之支票已填好，另十五萬元之支票，當時交給伊時金額係空白，被告
    對伊說金額任由伊填寫，被告並說支票係向友人所借等語（見原審卷第四八頁）
    。又被告於原審供承上開支票係被告向綽號「阿平」之盧春平借來，並知悉該支
    票並非係綽號「阿平」之支票，但伊忙著調現交保，忘了問他支票之來源等語（
    見原審卷第十六頁）。則被告既知悉該支票並非係綽號「阿平」之支票，被告豈
    有不問明「阿平」關於支票來源之理？又該支票如非來路不明之支票，豈能任由
    被告填寫任何金額，或任由被告授權他人填寫任何金額之理？又被告於簽發上開
    支票後，並未將現金匯入該支票帳戶內或返還其友人，與一般向他人借支票去調
    借現款事後自己要將現金補入支票帳戶內或將現金返還予借票之人之情形有異。
    次查被告於檢察官訊問之初，供稱上開二張支票不是她經手的，是證人己○○叫
    其幫他背書的，亦否認係以該二張支票委託己○○向他人借錢要幫其夫蔡建國辦
    理交保，而稱替其夫蔡建國辦交保的錢是伊自己有一部分錢，其他的錢是向「阿
    英姐」、「阿宏」、「小珊」、「眼鏡」、「姐仔」及其他不詳姓名之人借的，
    於湊足二十萬元後始為其夫蔡建國辦交保云云。直至被告與證人己○○於偵查庭
    當庭激辯後始承認該二張支票係由其經手，並委託己○○向他人借錢要幫其夫蔡
    建國辦理交保之事（見他字卷八十七年五月七日訊問筆錄），顯見被告畏罪情虛
    ，否則被告即無於偵查之始加以否認之理。再證人己○○於八十七年二月二十六
    日偵查中證稱被告於向丙○○借錢以後，即告訴他這票有問題，叫他向周某說該
    票不要拿去兌現等語。被告於八十七年五月七日偵查中亦坦承知悉該票有問題，
    並坦承自己錯了，請求檢察官給予一個機會等語。顯見被告早已知悉綽號「阿平
    」之友人所交付之上開二紙支票係他人被竊之支票，而偽造他人之支票去詐借現
    款，足見被告有贓物之認識及偽造支票併詐欺之故意。被告辯稱伊不知道上開二
    張支票是贓物，且伊在十五萬元之支票後面亦有背書，而證人己○○亦有另行簽
    發同額之本票與丙○○、庚○○收執，足見伊無偽造有價證券之故意云云。惟本
    件係被告持票委託證人己○○向丙○○、庚○○借款，又證人己○○持該張十五
  萬元之支票向丙○○借款，因被告係與己○○一起去向丙○○借款，因係被告要
    借用的，因丙○○、庚○○並不認識被告，己○○為急於借款替被告之夫辦理交
    保，始簽發本票與丙○○、庚○○作擔保，亦據其於原審審理時供證在卷（見原
    審卷第四八頁）。則被告將支票交予證人己○○，並於支票上背書，及因證人己○○向朋友借款而簽發本票予朋友，乃是一般之借款程序，與被告是否知悉該支
    票為贓物並無關連，尚不得為被告有利之認定。被告上開辯解顯係卸責之詞，委
    無可採，其犯行洵堪認定。又被告於本次更審審理時自承兩張支票盧春平交給伊
    時，均蓋有戊○○的印章，足見另紙向庚○○調現面額五萬元之支票；雖因支票
    未扣案，但仍可確認亦為戊○○失竊之支票無疑，附此敘明。
二、核被告所為係犯刑法第三百四十九條第一項之收受贓物罪及第二百零一條第一項
    之偽造有價證券罪。第三百三十九條第一項之詐欺取財罪（最高法院八十九年台
    上字第四三０九號、九十年台上字第六六五號、第一三二五號判決參照）其偽造
    有價證券後復持以行使，其行使之低度行為，應為偽造之高度行為所吸收，只論
    以偽造有價證券罪。被告利用不知情之己○○偽造票號ＬＨ0000000號之
    支票，係間接正犯。其與盧春平就偽造有價證券部分有犯意聯絡與行為分擔，為
    共同正犯。被告所犯上開二次偽造有價證券犯行，時間緊接，觸犯構成犯罪要件
    相同之罪名，顯係基於概括之犯意反覆為之，為連續犯。其所犯上開三罪，有方
    法結果之牽連關係，為牽連犯，應從一重之偽造有價證券罪處斷。查被告曾於八
    十三年間，因違反麻醉藥品管理條例案件，經臺灣台中地方法院判處有期徒刑三
    月確定，並於八十四年五月廿三日易科罰金執行完畢，有台灣台中地方法院檢察
    署刑案資料查註紀錄表可按，其於有期徒刑執行完畢後五年內再犯有期徒刑以上
    之本罪，為累犯，應依法加重其刑。又被告係為保釋其夫，籌措保證金，致犯本
    罪，且簽發本票之金額不多，衡情顯可憫恕，爰依刑法第五十九條予以減輕其行
    ，並先加後減。原審予以論罪科刑，固非無見，惟原判決就被告所犯贓物部分，
    未予詳載其犯罪之時間、地點，又未併論及被告詐欺取財罪，即有疏失，又被告
    分別於不同之時日偽造上開二張支票，已如前述，應係連續犯，原審認係接續犯
    ，亦有未合。被告上訴否認犯罪，雖無理由，惟原判決既有上述可議之處，即屬
    無可維持，應由本院撤銷改判。爰審酌被告之品行、犯罪動機、目的、手段、所
    生損害、犯後態度等一切情狀，量處如主文第二項所示之刑，以資懲儆。至扣案
    偽造發票人戊○○、付款人台中市第二信用合作社松竹分社、帳號第00000
    00號、發票日八十六年八月十日、票面金額十五萬元、票號ＬＨ000000
    0號之支票一紙及偽造發票人戊○○、付款人台中市第二信用合作社松竹分社、
    帳號第0000000號、票面金額五萬元、發票日與票號不詳之支票一紙，雖
    未扣案，但無法證明已滅失，均應依刑法第二百零五條之規定宣告沒收。
據上論斷，應依刑事訴訟法第三百六十九條第一項前段、第三百六十四條、第二百九
十九條第一項前段，刑法第五十六條、第三百四十九條第一項、第二百零一條第一項
、第三百三十九條第一項、第五十五條、第四十七條、第五十九條、第二百零五條、
罰金罰鍰提高標準條例第一條前段，判決如主文。
本案經檢察官乙○○到庭執行職務。
中      華      民      國    九十      年      七      月     二十四   日
                              臺灣高等法院臺中分院刑事第七庭
                                    審判長法  官  林  榮  龍
                                      法  官  謝  說  容
                                          法  官  黃  日  隆
右正本證明與原本無異。
如不服本判決應於收受送達後十日內向本院提出上訴書狀，其未敘述上訴之理由者並
得於提起上訴後十日內向本院補提理由書（均須按他造當事人之人數附繕本）。
                                          書記官  林  端  容
中      華      民      國    九十    年      七       月     二十五   日
                                                                       Ａ


司法院資訊處製作；財團法人民間司法改革基金會備份。
